臺灣南投地方法院民事簡易判決
110年度埔簡字第144號
原      告  台新國際商業銀行股份有限公司

法定代理人  尚瑞強  


被      告  楊晉維  
            楊○○  
上列當事人間代位分割遺產事件，本院不經言詞辯論，判決如下
：
    主  文
原告之訴駁回。
訴訟費用由原告負擔。    
    理  由
一、原告主張：
    被告積欠原告新臺幣（下同）40萬4,181元及利息未清償，
    原告對被告已取得本院97年7月31日投院霞97執德字第12187
    號債權憑證、本院105年度司促字第4031號支付命令及確定
    證明書。而被繼承人陳春蘭於民國110年6月22日死亡，並留
    有如附表二所示之遺產，原告本欲向本院聲請執行被告楊晉
    維對如附表二所示遺產之潛在應有部分，惟被告楊晉維及其
    他繼承人迄未辦理繼承登記，按其性質仍屬全體繼承人公同
    共有，致無法進行拍賣。是前揭情形已妨礙原告對被告楊晉
    維財產之執行，原告為實現債權，爰依民法第242條，代位
    楊晉維行使因繼承系爭遺產所生之分割請求權，遂提起本件
    訴訟等語，並聲明：如附表一所示。
二、按原告之訴，依其所訴之事實，在法律上顯無理由者，法院
    得不經言詞辯論，逕以判決駁回之。但其情形可以補正者，
    審判長應定期間先命補正，民事訴訟法第249條第2項第2款
    定有明文，且前揭規定於簡易訴訟程序亦有適用，此觀同法
    第436條第2項自明。所謂「依其所訴之事實，在法律上顯無
    理由」，係指依原告於訴狀內記載之事實觀之，在法律上顯
    然不能獲得勝訴之判決者而言。而參酌民事訴訟法第249條
    第2項於110年1月20日修正理由第2點後段「原告之訴如欠缺
    該要件，或未符現行條文第二項之一貫性審查要件（合理主
    張），其情形可以補正，為保障原告之訴訟權及維持訴訟經
    濟，應予補正機會；須經命補正而未補正，法院始得不經言
    詞辯論，逕以判決駁回之。爰增訂第二項序文及第一款，並
    將現行條文第二項列為第二款。又原告之訴有欠缺第一款要
    件情形者，不論是否經言詞辯論，法院均應踐行補正程序。
    而第二款要件之欠缺，既應行補正程序，自得為調查，而以
    原告最後主張之事實為判斷依據，均附此敘明。」，足認法
    院依民事訴訟法第249條第2項第2款為由，不經言詞辯論，
    逕以判決駁回原告之訴時，法院自得為調查，不以「不經調
    查即認原告所訴事實，法律上顯無理由」為限。
三、第按債務人怠於行使其權利時，債權人因保全債權，得以自
    己之名義，行使其權利。但專屬於債務人本身者，不在此限
    ；繼承人得拋棄其繼承權；前項拋棄，應於知悉其得繼承之
    時起三個月內，以書面向法院為之；繼承之拋棄，溯及於繼
    承開始時發生效力，分別於民法第242條、第1174條第1項、
    第2項及第1175條定有明文。基上，債權人依民法第242條規
    定，代位其債務人，提起代位分割遺產之訴，自應以債務人
    有繼承權為前提，否則其訴在法律上為顯無理由。
四、查原告主張被告楊晉維為被繼承人陳春蘭之繼承人，而被繼
    承人死亡後，被告楊晉維未向本院辦理拋棄繼承等語，而提
    起本件代位分割遺產訴訟。惟被告楊晉維於110年9月17日具
    狀向本院聲明拋棄繼承，經本院以110年度司繼字第599號受
    理，並以110年10月18日投院明家佳日110司繼字第599號函
    准予備查等情，業經本院依職權調取本院110年度司繼字第5
    99號拋棄繼承卷宗核閱無訛，是被告楊晉維既已聲明拋棄繼
    承被繼承人陳春蘭之財產與債務，則被告楊晉維自非被繼承
    人陳春蘭之繼承人，楊晉維就附表二所示之遺產既因拋棄繼
    承而無繼承權，原告顯無從依民法第242條規定，代位楊晉
    維請求分割如附表二所示之遺產，原告提起本件訴訟，在法
    律上顯無理由，本院得依民事訴訟法第436條第2項及第249
    條第2項第2款規定，不經言詞辯論，逕以判決駁回原告之訴
    。
五、依民事訴訟法第436條第2項、第249條第2項第2款、第78條
    ，判決如主文。
中　　華　　民　　國　　110 　年　　10　　月　　29　　日
                  埔里簡易庭  法  官  林彥宇
附表一：
訴之聲明 被告楊晉維及被告楊○○就如附表二所示之遺產辦理繼承登記。 被告楊晉維及被告楊○○就如附表二所示之公同共有不動產准予分割，分割方法按繼承比例為分別共有。 
附表二：
編號 不動產標的      面積（㎡） 權利範圍  縣市 鄉鎮市區 地段 地號 建號 性質   1 南投縣 國姓鄉 北山段 487  土地 136.38 全部 2     104 建物  全部 
以上為正本係照原本作成。
如不服本判決，應於送達後20日內，向本院提出上訴狀並表明上
訴理由，如於本判決宣示後送達前提起上訴者，應於判決送達後
20日內補提上訴理由書（須附繕本）；並向本院繳足上訴裁判費
（如委任律師提起上訴，請注意民事訴訟法施行法第9條規定）
。
中　　華　　民　　國　　110 　年　　11　　月　　1 　　日
                              書記官